【裁判字號】    99,訴,2141
【裁判日期】    990930
【裁判案由】    毒品危害防制條例
【裁判全文】
臺灣臺中地方法院刑事判決  99年度訴字第2141號
公  訴  人  臺灣臺中地方法院檢察署檢察官
被      告  乙○○
上列被告因違反毒品危害防制條例案件，經檢察官提起公訴（99
年度毒偵字第2124號），於本院準備程序中，被告就被訴事實為
有罪之陳述，經本院合議庭裁定由受命法官獨任進行簡式審判程
序，本院判決如下：
    主  文
乙○○施用第一級毒品，累犯，處有期徒刑玖月；又施用第二級
毒品，累犯，處有期徒刑陸月。應執行有期徒刑壹年壹月。扣案
之第一級毒品海洛因壹包(送驗淨重壹點零捌公克、驗餘淨重壹
點零柒公克)、第二級毒品甲基安非他命貳包（送驗淨重零點壹
玖貳壹公克、驗餘淨重零點壹玖壹參公克；送驗淨重零點零參陸
參公克、驗餘淨重零點零陸壹公克)，均沒收銷燬之；扣案之
包裝袋參只，均沒收。
    事  實
一、乙○○曾於民國95年間，因竊盜案件，經臺灣彰化地方法院
    以95年易字第283號判處有期徒刑8月確定，經減刑為有期徒
    刑4月，其經入監服刑，已於民國96年7月17日縮短刑期執行
    完畢。又因施用毒品案件，經觀察勒戒後，認無繼續施用毒
    品之傾向，於95年7月26日執行完畢釋放，並經臺灣彰化地
    方法院檢察署檢察官以95年度毒偵字第998號、第2298號為
    不起訴處分確定。猶不知悔改，於前開觀察勒戒處分執行完
    畢後之5年內，復基於施用第一級毒品之犯意，於99年5 月
    13日晚上某時，在臺中市○區○○路1段50巷8號10樓之19之
    居所，將第一級毒品海洛因摻在香菸中，再點燃吸食之方式
    ，施用第一級毒品海洛因1次。另基於施用第二級毒品之犯
    意，於施用完前開海洛因毒品後約30分許，在同上處所，將
    第二級毒品甲基安非他命置入吸食器內，再以火燒烤吸食煙
    霧方式，施用第二級毒品甲基安非他命1次。嗣為警於99 年
    5月14日10時30分許，持本院核發之搜索票前往上址執行搜
    索時，當場扣得第一級毒品海洛因1包(送驗淨重1.08公克，
    驗餘淨重1.07公克)及第二級毒品甲基安非他命2包（送驗各
    淨重各0.1921、0.0363公克，驗餘淨重0.1913公克、0.0361
    公克）及其他行竊之工具1批（此部分涉有竊盜罪嫌，另由
    檢察官偵查中）等物，並徵得其同意採集其尿液送驗結果，
    確呈甲基安非他命、可待因及嗎啡之陽性反應，而查悉上情
    。
二、案經臺中縣警察局豐原分局報告臺灣臺中地方法院檢察署檢
    察官偵查起訴。
    理  由
一、按除被告所犯為死刑、無期徒刑、最輕本刑為3 年以上有期
    徒刑之罪或高等法院管轄第1 審案件者外，於前條第1 項程
    序進行中，被告先就被訴事實為有罪之陳述時，審判長得告
    知被告簡式審判程序之旨，並聽取當事人、代理人、辯護人
    及輔佐人之意見後，裁定進行簡式審判程序；除簡式審判程
    序及簡易程序案件外，第1 審應行合議審判，刑事訴訟法第
    273 條之1 第1 項、第284 條之1 分別定有明文。本案被告
    乙○○所涉係死刑、無期徒刑、最輕本刑為3 年以上有期徒
    刑之罪或高等法院管轄第1 審案件以外之罪，並於本院行準
    備程序時就被訴事實為有罪之陳述，本院合議庭依前揭規定
    ，經評議結果，裁定改由受命法官獨任行簡式審判程序。是
    其證據之調查，自不受刑事訴訟法第一百五十九條第一項、
    第一百六十一條之二、第一百六十一條之三、第一百六十三
    條之一及第一百六十四條至第一百七十條規定之限制，合先
    敘明。
二、上開犯罪事實，業據被告乙○○迭於警詢、偵訊及本院審理
    中均坦承不諱，又警方徵得被告同意採集其尿液送驗結果，
    確呈甲基安非他命、可待因及嗎啡之陽性反應，此有臺中縣
    警察局豐原分局委託檢驗尿液代號（BA99049）與真實姓名
    對照認證單、詮昕科技股份有限公司於99年5月26日出具之
    濫用藥物尿液檢驗報告各1紙在卷可稽。又扣案之粉末1包、
    透明結晶體2包，分別送請法務部調查局、行政院衛生署草
    屯療養院鑑定結果，確含第一級毒品海洛因成分(送驗淨重
    1.08公克，驗餘淨重1.07公克)及第二級毒品甲基安非他命
    成分（送驗各淨重各0.1921、0.0363公克，驗餘淨重0.1913
    公克、0.0361公克），此有法務部調查局濫用藥物實驗室調
    科壹字第09923014220號鑑定書、行政院衛生署草屯療養院
    草療鑑字第0990600065號鑑定書在卷可稽。此外復有本院核
    發之搜索票、臺中縣警察局豐原分局搜索扣押筆錄、扣押物
    品目錄各1紙附卷可稽。足徵被告之自白確與事實相符，堪
    以採信。本案事證明確，被告上開犯行洵堪認定，應依法論
    科。
三、按施用第一、二級毒品為犯罪行為，毒品危害防制條例第10
    條定有處罰明文。故施用第一、二級毒品者，依前揭規定本
    應科以刑罰，惟基於刑事政策，對合於一定條件之施用者，
    則依同條例第20條、第23條之規定，施以觀察、勒戒及強制
    戒治之保安處分。又毒品危害防制條例於92年7月9日修正公
    布，自93年1月9日施行，其中第20條、第23條將施用毒品之
    刑事處遇程序，區分為「初犯」及「5年內再犯」、「5 年
    後再犯」。依其立法理由之說明：「初犯」，經觀察、勒戒
    或強制戒治後，應為不起訴處分或不付審理之裁定；經觀察
    、勒戒或強制戒治執行完畢釋放後，「5年內再犯」者，因
    其再犯率甚高，原實施之觀察、勒戒及強制戒治既已無法收
    其實效，爰依法追訴或裁定交付審理。至於經觀察、勒戒或
    強制戒治執行完畢釋放後，「5年後再犯」者，前所實施之
    觀察、勒戒或強制戒治已足以遮斷其施用毒品之毒癮，為期
    自新及協助其斷除毒癮，仍適用「初犯」規定，先經觀察、
    勒戒或強制戒治之程序。從而依修正後之規定，僅限於「初
    犯」及「5年後再犯」二種情形，始應先經觀察、勒戒或強
    制戒治程序。倘被告於5年內已再犯，經依法追訴處罰，縱
    其第3次（或第3次以上）再度施用毒品之時間，在初犯經觀
    察、勒戒或強制戒治執行完畢釋放5年以後，已不合於「5年
    後再犯」之規定，且因已於「5年內再犯」，顯見其再犯率
    甚高，原實施觀察、勒戒或強制戒治，已無法收其實效，即
    應依該條例第10條處罰。至於第3次（或第3次以上）施用毒
    品之時間，是否宜有期間限制？以多久為適宜？則分屬刑事
    政策、專門醫學之範圍，非審判機關所能決定，有待循立法
    途徑解決（最高法院97年度第5次刑事庭會議決議及97年度
    臺非字第348、390、405、406、423號判決意旨參照）。查
    本案被告有如犯罪事實欄所述於觀察、勒戒執行完畢之事實
    ，此有臺灣臺中地方法院檢察署刑案資料查註紀錄表及臺灣
    高等法院被告前案紀錄表各1份在卷可考，被告再犯本案施
    用第一、二級毒品之犯行，按諸前揭說明，即與5年後再犯
    之情形有別，自應逕行追訴。
四、核被告乙○○前揭所為，係犯毒品危害防制條例第10條第1
    項、第2項之施用第一、二級毒品罪。被告持有第一、二級
    毒品進而施用，其持有第一、二級毒品之低度行為，應為其
    施用第一、二級毒品之高度行為吸收，不另論罪。被告前開
    施用第一級毒品海洛因及第二級毒品甲基安非他命之犯行，
    犯意各別、行為互殊，應予分論併罰。又被告有事實欄一所
    載之前科紀錄，有臺灣高等法院被告前案紀錄表、臺灣臺中
    地方法院檢察署刑案資料查註紀錄表各1份在卷可憑，其於
    有期徒刑執行完畢後5年內，故意再犯本件有期徒刑以上之
    罪，為累犯，應依刑法第47條第1項之規定加重其刑。爰審
    酌被告之品行、犯罪之動機、目的、手段（含次數），且施
    用毒品係自戕身心，且曾因施用毒品而送觀察、勒戒處分，
    猶不知悔改，未能戒除毒癮，竟再度施用第一、二級毒品，
    顯乏禁絕毒害之決心，暨其犯後尚知坦承犯行等一切情狀，
    各量處如主文所示之刑，並合併定如主文所示應執行刑，以
    示懲儆。扣案之第一級毒品海洛因1包(送驗淨重1.08公克，
    驗餘淨重1.07公克)及第二級毒品甲基安非他命2包（送驗各
    淨重各0.1921、0.0363公克，驗餘淨重0.1913公克、0.0361
    公克），皆屬被告所有專供其施用之物，不問屬於犯人與否
    ，均應依毒品危害防制條第18條第1項前段，宣告沒收銷毀
    之。另扣案上開第一、二級毒品之包裝袋共三只，係供被告
    所有裝置上開毒品之用，為被告自承在卷，且經法務部調查
    局濫用藥物實驗室、行政院衛生署草屯療養院於鑑定時予以
    分離秤重，均應依刑法第38條第1項第2款之規定，宣告沒收
    。
五、據上論斷，應依刑事訴訟法第273條之1第1項、第299條第1
    項前段，毒品危害防制條例第10條第1項、第2項、第18條第
    1項前段，刑法第11條前段、第47條第1項、第51條第5款、
    第38條第1項第2款，刑法施行法第1條之1，判決如主文。
    本案經檢察官甲○○到庭執行職務。
中    華    民    國        99    年    9  月    30    日
                    刑事第七庭    法  官  張德寬
以上正本證明與原本無異
如不服本判決，應於收受本判決後十日內向本院提出上訴書狀，
其未敘述上訴理由者，並得於提起上訴後十日內向本院補提理由
書狀（均須按他造當事人之人數附繕本）「切勿逕送上級法院」
                                書記官  陳貴卿
中    華    民    國        99    年    9  月    30    日
附錄本案論罪科刑法條全文：
毒品危害防制條例第10條
施用第一級毒品者，處 6 月以上 5 年以下有期徒刑。
施用第二級毒品者，處 3 年以下有期徒刑。
毒品危害防制條例第18條
查獲之第一、二級毒品及專供製造或施用第一、二級毒品之器具
，不問屬於犯人與否，均沒收銷燬之；查獲之第三、四級毒品及
製造或施用毒品之器具，無正當理由而擅自持有者，均沒入銷燬
之。但合於醫藥、研究或訓練之用者，得不予銷燬。
前項合於醫藥、研究或訓練用毒品或器具之管理辦法，由法務部
會同行政院衛生署定之。

司法院資訊處製作；財團法人民間司法改革基金會備份。
